臺灣高等法院臺南分院刑事判決　　　　100年度上訴字第655號
上　訴　人
即　被　告　莊進發
選任辯護人
即扶助律師　康文彬律師
上列上訴人因毒品危害防制條例案件，不服臺灣臺南地方法院10
0年度訴字第414號中華民國100年5月24日第一審判決（起訴案號
：臺灣臺南地方法院檢察署100年度偵字第 2229號），提起上訴
，本院判決如下：
    主  文
原判決撤銷。
莊進發犯如附表編號１至３所示之販賣第一級毒品罪共參罪及如
附表編號４所示之販賣第二級毒品罪，均累犯，各處如附表所示
之刑及沒收。應執行有期徒刑拾貳年陸月，如附表所示之多數沒
收，併執行之。
    事  實
一、莊進發前因施用毒品案件，經臺灣臺南地方法院以96年度簡
    字第3940號判處有期徒刑五月確定，於民國（下同）97年10
    月21日縮刑期滿執行完畢。猶不知悔悟，明知海洛因、甲基
    安非他命依其成癮性、濫用性及對社會危害性之程度，業經
    列為毒品危害防制條例第2條第2項第1、2款所定之第一、二
    級毒品，非經許可，不得持有、販賣或轉讓，因己身有施用
    第一、二級毒品之毒癮惡習，且收入不豐，為支應購買毒品
    之龐大支出，竟仍分別基於販賣海洛因及甲基安非他命（起
    訴書誤載為安非他命）以圖牟利之犯意，以其所有之 NOKIA
    廠牌（序號：000000000000000號），以內裝門號000000000
    0號SIM卡之行動電話，作為與購買毒品者聯絡之工具，由購
    毒者先撥打莊進發之上開行動電話，約定購買毒品事宜後，
    於附表編號1至3所載之時間、地點，分別販賣第一級毒品海
    洛因予林頌清、陳儀帆；於附表編號４所載之時間、地點，
    販賣第二級毒品甲基安非他命予陳郁筑，而為下列行為：
  (一)莊進發以上開門號0000000000號行動電話，與林頌清所持用
    之門號0000000000號行動電話，於99年11月19日零時44分許
    聯繫，雙方談妥海洛因交易事宜及地點後，莊進發遂在附表
    編號1所示之地點，將約定價值新台幣（下同）3,500元之海
    洛因販賣予林頌清，但林頌清尚未付款（販賣之時間、地點
    及價格、販賣所得，均詳如附表編號１所示）。
  (二)莊進發以其所有行動電話門號0000000000號行動電話與陳儀
    帆之門號0000000000號行動電話，於附表編號2、3所示之交
    易時間前聯繫，雙方談妥海洛因交易事宜及地點後，莊進發
    遂在附表編號2、3所示之地點，以一手交錢、一手交貨之方
    式將海洛因予陳儀帆共 2次（販賣之時間、地點及價格、販
    賣所得，均詳如附表編號2、3所示）。
  (三)莊進發以其所有之行動電話門號0000000000號行動電話與陳
    郁筑所持用之門號0000000000號行動電話，於附表編號４所
    示之交易時間前聯繫，雙方談妥甲基安非他命交易事宜及地
    點後，莊進發遂在附表編號４所示之地點，以一手交錢、一
    手交貨之方式將甲基安非他命販賣予陳郁筑 1次（販賣之時
    間、地點及價格、販賣所得，均詳如附表編號４所示）。
二、經警對莊進發及林頌清實施通訊監察，發現莊進發涉嫌販賣
    毒品，向臺灣臺南地方法院聲請核發搜索票後，於100年2月
    18日下午 3時許，持搜索票至莊進發位於臺南市○○區○○
    街 2巷10號之住處執行搜索，而查悉上情，並扣得莊進發所
    有供販賣剩餘之第一級毒品海洛因 5包（藏置在麥克筆盒內
    ，扣案物品目錄表載為2包，經拆封檢視實際數量5包，驗餘
    淨重12.94公克）、販賣剩餘之第二級毒品甲基安非他命1包
    （毛重0.47公克）、供販毒聯絡使用之NOKIA廠牌（序號：0
    00000000000000號）之行動電話1支（內無附SIM卡）、放裝
    第一級毒品海洛因之麥克筆盒1個。
三、案經臺南市政府警察局第五分局報告臺灣臺南地方法院檢察
    署檢察官偵查起訴。
    理  由
壹、關於證據能力方面
一、按被告以外之人於審判外之陳述，雖不符前四條之規定，而
    經當事人同意於審判程序作為證據，法院審酌該言詞陳述或
    書面陳述作成時之情況，認為適當者，亦得為證據，刑事訴
    訟法第159條之5定有明文。
二、查本件被告犯罪事實之證據方法，經本院準備程序提示予檢
    察官、被告及辯護人，被告及其辯護人，均表示對於證據能
    力無意見，同意列為證據（本院卷第56頁）。
三、經查，本件證人林頌清、陳儀帆、陳郁筑等人於警詢之證述
    ，經核均係由警方先告知得行使之權利及夜間得拒絕接受訊
    問等情，而經其等同意後始接受訊問，且經警方先訊問相關
    案情，由其等一一陳述後，始經記載於偵訊筆錄之中，嗣經
    閱覽筆錄無訛，再按捺指印所制作完成，全程並經錄音存證
    等情，足見警詢筆錄確係本於其等之陳述內容所制作，且符
    合取證之合法程序，是認上開證人於警詢中所為之供述證據
    ，依其等作成時之情況，應為適當，且為明犯罪事實必要，
    自得採為證據。
四、又查，證人林頌清、陳儀帆、陳郁筑等人於檢察官偵訊中所
    為之陳述，係以證人之身分具結作證，而現階段刑事訴訟法
    規定檢察官代表國家偵查犯罪、實施公訴，依法其有訊問被
    告、證人及鑑定人之權，證人、鑑定人且須具結，而實務運
    作時，檢察官偵查中向被告以外之人所取得之陳述，原則上
    均能遵守法律規定，不致違法取供，其可信度極高，職是，
    被告以外之人前於偵查中已具結而為證述，除反對該項供述
    得具有證據能力之一方，已釋明「顯有不可信之情況」之理
    由外，不宜遽指該證人於偵查中之陳述不具證據能力。是以
    ，上開證人於偵查中所為之陳述，雖屬傳聞證據，然其等於
    偵查中所為證言，均經具結，符合取證之合法程序，而被告
    莊進發及其辯護人均未能釋明上開陳述有何「顯不可信之情
    況」，且於客觀之外部情狀上，難認有何顯不可信之情狀，
    依刑事訴訟法第159條之1第2 項規定，應為傳聞證據之例外
    ，具有證據能力。
五、再按通訊監察之錄音、錄影，其所錄取之聲音或畫面，既係
    憑機械力拍錄，未經人為操控，該錄音、錄影經依刑事訴訟
    法第165條之1第2 項規定之調查程序後，固有證據能力。至
    通訊監察之監聽譯文如係被告以外之人之司法警察（官）監
    聽人員，於審判外將監聽所得資料以現譯方式整理後予以記
    錄而得，則本質上屬於被告以外之人於審判外之書面陳述，
    為傳聞證據，依刑事訴訟法第159條第1項規定，除法律有規
    定者外，不得作為證據。本件被告持用之行動電話門號0000
    000000號行動電話與購毒者林頌清、陳郁筑、陳儀帆等人之
    通訊監察錄音譯文，均係警員按監聽光碟側錄對話內容轉譯
    所得，而上開執行通訊監察，係於本於臺灣臺南地方法院所
    核發之通訊監察書而所為之監聽錄音，有臺灣臺南地方法院
    100年度聲監字第0000015號、99年度聲監字第000724及99年
    度監續字第001166號通訊監察書在卷可稽（警卷第11頁，臺
    灣臺南地方法院檢察署100年度他字第75號卷第2、3頁），
    其監聽程序並無瑕疵可指。準此，上開行動電話執行之通訊
    監察符合法定程序，依法監聽電話所製作之通訊監察紀錄譯
    文即具備合法可信之適當性保障。又查，上開通訊監察電話
    錄音譯文，乃由警方人員將監聽所得資料以現譯方式整理後
    予以記錄，且為被告所不爭執其內容，足見確係本於其等之
    電話錄音內容所制作，且符合取證之合法程序，是認上開通
    訊監察譯文，依其作成時之情況，應為適當，且為證明犯罪
    事實所必要，並經檢察官、被告及辯護人同意列為本案證據
    ，自得採為證據，併予敘明。
六、另本案卷附之法務部調查局濫用藥物實驗室所出具100年3月
    24日調科壹字第 10023006990號鑑定書，係由司法警察官、
    司法警察依檢察官所概括選任之鑑定人或囑託鑑定機關、團
    體所為之鑑定結果，與檢察官選任或囑託為鑑定者，性質上
    並無差異，依據刑事訴訟法第 159條之立法理由、同法第20
    6條及第208條規定，復審酌毒品鑑定報告均係由專業機關人
    員本於其專業知識及儀器所作成，自具有證據能力。
七、綜上所述，本院審酌上開證據製作時之情況，並無違法不當
    之情事，其證據之取得過程亦無瑕疵，認為以之作為證據應
    屬適當，與本案待證事實間復具有關連性，並經檢察官、被
    告及辯護人均表示同意列為證據，揆諸前開規定，應認該等
    供述證據符合傳聞證據之例外，自屬具有證據能力。
八、至檢察官另以證人陳郁筑於辯護人詰問：「就你這次向被告
    拿安非他命的經驗，你認為被告是否有賣毒品，或是幫朋友
    拿給你」，證人回答說「我認為是他幫朋友拿給我的」，這
    段話是證人的主觀推測之詞，依刑事訴訟法第 160條，沒有
    證據能力云云。按供述證據，得分為「體驗供述」與「意見
    供述」，前者，係就自己所體驗之事實而為供述，依法自具
    證據能力；後者，則指就某事項陳述其個人意見，證人所提
    供之意見或所推測之事項，如與其體驗之事實無關者，依刑
    事訴訟法第 160條規定，無證據能力；但如其陳述係以其實
    際之經驗為基礎時，既非單純之個人意見或推測之詞，亦非
    間接傳聞自他人之陳述，仍得作為證據（最高法院97年度台
    上字第2347號判決參照）。經觀諸證人陳郁筑之上開證詞，
    係以其個人實際親身經歷之經驗為基礎，並非單純之個人意
    見或推測之詞，尚與刑事訴訟法第 160條所規定之個人意見
    或推測之詞不符，難謂不具有證據能力。
貳、認定犯罪事實所憑之證據及理由
一、訊據上訴人即被告莊進發固坦白承認：持用行動電話門號00
    00000000號行動電話，且有以該行動電話分別與林頌清、陳
    郁筑、陳儀帆等人聯繫後，並於附表所示之時間及地點交付
    包海洛因或甲基安非他命予證人林頌清、陳郁筑、陳儀帆等
    情，惟否認販賣第一、二級毒品營利之意圖，辯稱：我僅係
    幫忙陳姿穎將毒品交付予林頌清、陳儀帆及陳郁筑，販賣毒
    品所得的金錢都交給陳姿穎而屬其所有，我以前所稱陳姿穎
    大概一次會給我 500元，實係因陳姿穎要求我提供其手機使
    用，我需要資金去購買二手手機，且因為我幫陳姿穎送毒品
    予買方，騎車需要加油，故陳姿穎給我之金錢，實係購買二
    手空機之費用或給我加油之油錢，並非因我幫其販毒而給予
    之利益云云。
二、經查，被告於附表所示之時間、地點確有交付海洛因或甲基
    安非他命予林頌清、陳儀帆、陳郁筑等人及向其等收取金錢
    （林頌清尚未付款）之事實，業據被告於檢察官偵查中、原
    審及本院審理時均坦白承認，核與證人林頌清、陳儀帆、陳
    郁筑於偵查所結證之情節相符，並經證人陳郁筑於本院審理
    時結證與被告交易甲基安非他命之過程甚詳（本院卷第77頁
    ）。又查，經細閱比對證人林頌清、陳儀帆持用行動電話撥
    打被告門號0000000000號行動電話，分別於99年11月19日、
    100年1月10日及12日之通訊監察譯文（警卷第13、18頁），
    其通話內容均顯示聯絡交易海洛因之時間、地點等事宜，且
    經核與證人林頌清、陳儀帆所指證向被告購買海洛因之情節
    亦相符合。此外，復有被告販賣剩餘疑似海洛因之白色粉末
    5包、販賣剩餘疑似甲基安非他命之白色結晶1包、內裝海洛
    因之麥克筆盒1個、NOKIA廠牌（序號：000000000000000 號
    之行動電話1支（內無附SIM卡）扣案可資佐證。而上開扣案
    之白色粉末5包（扣案物品目錄表載為2包，經拆封檢視實際
    數量5包，驗餘淨重12.94公克）及白色結晶 1包（檢餘毛重
    0.47公克）經送鑑定及初步鑑驗結果，分別檢驗出海洛因及
    甲基安非他命成分，有法務部調查局濫用藥物實驗室100年3
    月24日出具之調科壹字第10023006990 號濫用藥物實驗室鑑
    定書 1份、臺南市警察局第五分局查獲莊進發涉毒品案初步
    檢驗報告書2份在卷可證（見臺灣臺南地方法院檢察署100年
    度偵字第2229號卷第67頁、警卷第56至57頁）在卷可證，且
    經原審法院勘驗上開扣案行動電話屬實，有勘驗筆錄可稽（
    見原審卷第22至26頁）。依上開補強證據，足資擔保被告前
    述部分之自白，與事實相符，應堪認該部分可信屬實。
三、被告雖辯稱：我係受陳姿穎之託，幫忙陳姿穎將毒品交付予
    林頌清、陳儀帆及陳郁筑，販賣毒品所得的金錢都交給陳姿
    穎而屬其所有，自我並無營利之意圖，亦無獲取利潤云云，
    惟查：
  (一)證人林頌清、陳儀帆、陳郁筑於偵查中及證人陳郁筑於本院
    審理時均一致結證稱：與被告持用行動電話門號0000000000
    號行動電話聯繫後，雙方談妥毒品交易事宜及地點後，即在
    附表所示之地點，由被告與之以一手交錢、一手交貨之方式
    將毒品交付予其等，並收取價金等語，經互核均大致相符，
    足見與證人陳郁筑等人交易海洛因或甲基安非他命者，均係
    被告本人，自始並未指稱有何陳姿穎或其他第三者參與交易
    行為。且參以，被告於警詢時先稱：「（問：< 提示與陳儀
    帆通聯監聽譯文> 這是你介紹藥頭給陳儀帆的通聯？）對，
    我有帶藥頭去，有時是帶陳儀帆去找藥頭，通聯的內容是我
    帶藥頭去見陳儀帆，毒品是藥頭直接拿給陳儀帆，錢是陳儀
    帆交給藥頭，我站在現場，所以陳儀帆以為是我賣的。」（
    警卷第16頁）；於檢察官偵查時又改口稱：「（問：< 提示
    你與陳儀帆通話譯文及陳儀帆偵訊筆錄>陳儀帆講說 100年1
    月10日在中國城附近即100年1月12日在忠孝路的綠豆湯店附
    近各向你買三千五百元的海洛因，有無其他意見或陳述？）
    我有叫他到那個地方，我有拿毒品給他，錢收回來我交給陳
    思穎（音同），陳思穎是我的上手。（問：你何處把錢交給
    陳思穎？）在良美町，一樣是在農民醫院附近，二次都是這
    樣，他東西拿給我，若下線要的話，我會把毒品拿給下線，
    把錢拿回來交給陳思穎。（問：<提示陳郁筑 100年3月18日
    偵訊筆錄>陳玉竹說100年2月18日在85度C他跟你買八千元的
    安非他命，有無其他意見或陳述？）不是，是在陳郁筑他家
    ，當天早上是陳思穎的男朋友把安非他命及海洛因交給我，
    我拿到海洛因及安非他命就跟陳郁筑說有拿到了，然後就拿
    到陳郁筑他租屋處，把毒品交給陳郁筑，然後向陳郁筑收八
    千元，八千元我是交給陳思穎的男朋友，也是在良美町交給
    他的。」等語（偵卷第75頁），其前後所供述不一，且與證
    人陳郁筑等所指證交易海洛因或甲基安非他命者，均係被告
    本人，並無其他第三者參與交易之事實不符，益見被告所辯
    係受陳姿穎之託而代為送交毒品云云，非屬實情，尚難憑信
    。
  (二)又觀諸，證人林頌清、陳儀帆分別99年11月19日、100年1月
    10日及12日，與被告門號0000000000號行動電話聯絡交易海
    洛因時間、地點等事宜之通訊監察譯文（警卷第13、18頁）
    ，由上開通訊監察譯文，亦可見證人林頌清、陳儀帆均先打
    電話向被告聯絡交易毒品，確認交易時及地點，即由被告依
    約前往交易地點，以一手交錢、一手交貨之方式完成毒品交
    易行為，足認證人林頌清等人係本於購買之意，被告亦本於
    販售之意思，經被告交付該價值金額之海洛因或甲基安非他
    命，證人給付價金之方式完成交易，是被告與證人林頌清、
    陳儀帆、陳郁筑係基於買賣之意思表示合致而交付海洛因、
    甲基安非他命及給付價金，核被告所為應係屬販賣第一、二
    級毒品之行為，已至為明確。至上開通訊監察譯文內容雖未
    明確指明該次交易內容，然衡之販毒為我國懸為厲禁且嚴加
    查緝，故購毒者與販毒者間常為熟識者，另雙方為防檢警監
    聽，再加上吸毒者通常急待毒品解癮，從而如為購買毒品而
    聯絡，通常僅表示數量及交付地點，而無暇他及，故其間之
    對話通常短暫且隱匿，是上開通訊監察譯文未能明確，乃屬
    當然，附此記明。
  (三)再查，證人陳郁筑於本院審理時具結證稱：「我有與被告遇
    到，隱約聽過人家說被告有安非他命的門路，剛好那天 100
    年2月17 日我與我前夫吵架，我就打電話給被告，問他有沒
    有毒品，但他當天沒有回答我，隔天被告才打電話說有，他
    說是他朋友的，在18日就賣我8000元，我有給他錢，是被告
    自己一個人來交易的。」、「 2月17日那天我是打電話問被
    告是否有門路，我那時沒有跟他說要買多少錢的安非他命，
    是隔天他打電話給我說他朋友那邊有，也沒有約定多少錢，
    我那時剛好領完薪水在身上，如果太貴我就會說不要，我是
    聽吸毒的人說的價錢是 1萬元以內，算的都是一錢一錢的價
    錢，所以2月18日我在小東路85度C附近朋友的住處和被告見
    面，被告就直接拿價值8000元安非他命給我，說要拿8000元
    ，所以我在 2月17日是跟被告講要一個（就是一錢的意思）
    ，叫他先幫我問問看一個的價錢，後來被告交給我8000元安
    非他命就是一錢，但我不知道重量多重。」、「我原本在永
    康市○○路的檳榔攤，後來是我約在小東路交易，被告打電
    話給我的時候，我不知道他人在何處，是因為我問他多久會
    到，是他說半個小時。」等語（本院卷第76、77頁）。由證
    人陳郁筑之上開證詞內容以觀，足見被告於100年2月18日係
    主動以電話向證人陳郁筑表示欲販賣甲基安非他命予其，並
    立即約定交易地點，而馬上直接前往與證人陳郁筑進行甲基
    安非他命之一手交錢、一手交付毒品交易行為，與被告所辯
    僅係幫忙陳姿穎送交毒品及收錢，而應由證人即購毒者與陳
    姿穎自行達成買賣毒品意思合致，再由被告依陳姿穎之指示
    ，前往交付毒品之情形迴然相異。是以，依證人陳郁筑所指
    證之情節，證人陳郁筑本於購買之意，被告亦本於販售之意
    思，達成買賣之意思合致，並由被告交付該價值金額之甲基
    安非他命，證人給付價金之方式完成交易，是被告與證人陳
    郁筑係基於買賣之意思表示合致而交付甲基安非他命及給付
    價金，核被告所為應係屬販賣第二級毒品之行為，亦可認定
    。被告所辯：幫忙陳姿穎送交毒品云云，係屬事後脫罪卸責
    之詞，與事實顯有不符，不足採信。
  (四)至證人陳郁筑雖又結證稱：「（問：你向被告要毒品，被告
    說是他朋友的，是否有說朋友是誰？）我忘記了，我沒有去
    問他朋友是誰。（問：你說曾經聽過被告講「妹仔」這個綽
    號，是什麼情況下聽過？）是他心情不好，抱怨的時候說的
    ，是關於錢的事情，好像是有什麼東西，錢沒有給他，我不
    了解他們是什麼關係。（問：就你這次向被告拿安非他命的
    經驗，你認為被告是否有賣毒品，或是幫朋友拿給你？）我
    認為是他幫朋友拿給我的，因為我之前有問過他，被告都說
    沒有辦法。」等語（本院卷第76頁），然證人陳郁筑並未能
    證明被告係受陳姿穎之託而送交毒品乙情，且上開證詞充其
    量亦僅可證明被告可能須向「上手」調貨後，才有毒品可供
    販賣予證人陳郁筑，並非當然可認定被告必然係受陳姿穎之
    託而交付毒品，況依前述證人陳郁筑係直接與被告聯絡交易
    ，並不認識陳姿穎，亦未聽聞被告係代陳姿穎之託而販賣毒
    品乙事，已難逕為被告有利之證明。再者，證人陳郁筑上述
    所稱：我認為是他幫朋友拿給我的，因為我之前有問過他，
    被告都說沒有辦法之說詞，應屬其個人主觀認知，亦不能為
    被告有利之認定。此外，證人陳郁筑於警詢及檢察官偵查時
    從未言及被告幫其調貨乙說，益徵其後於法院所為之上開證
    述係懼於被告之壓力，而附會被告之辯詞，所為迴護被告之
    詞，顯無可採。
  (五)另衡諸毒品交易常情，若非為賺取中間利潤，向他人販入毒
    品後，再以加價或減量方式轉賣牟利，當無甘冒受重刑之危
    險，與普通交情之人進行毒品交易，足見以證人陳郁筑等人
    之認知，與其一手交錢、一手交貨（毒品海洛因或甲基安非
    他命）之對象是被告，至於被告之毒品來源，非其所關心者
    ，故其等之交易模式實與「買賣」相同，亦可佐證證人林頌
    清、陳郁筑、陳儀帆等人所指證被告如附表所示之販賣毒品
    犯罪情節非屬虛構。
  (六)基上，依證人林頌清、陳郁筑、陳儀帆之指證，被告在交易
    毒品之過程中，乃係被告與購毒者直接聯繫交易地點、價量
    等事宜，並由被告遂行交付毒品並收取價款而完成交易行為
    ，則核被告如附表所為，應係屬其個人販賣第一、二級毒品
    之行為，至為明灼。是被告所辯：我係受陳姿穎之託，幫忙
    陳姿穎將毒品交付予林頌清、陳儀帆及陳郁筑，販賣毒品所
    得的金錢都交給陳姿穎云云，與證人林頌清等人所證販賣過
    程歧異，並與上開通訊監察譯文之內容齟齬，顯係臨訟推卸
    之詞，並非可採。至被告雖另舉出證人陳郁筑以證明其以前
    所稱陳姿穎大概一次會給我 500元，實係因陳姿穎要求我提
    供其手機使用，我需要資金去購買二手手機，且因為我幫陳
    姿穎送毒品予買方，騎車需要加油，故陳姿穎給我之金錢，
    實係購買二手空機之費用或給我加油之油錢，並非因我幫其
    販毒而給予之利益乙事，然本院經查被告所辯係受陳姿穎之
    託，幫忙陳姿穎送交毒品乙情與事實不符，為本院所不採，
    並認定被告如附表所示之犯行，係本於其個人營利之販賣第
    一、二級毒品行為，則陳姿穎是否交付金錢及基於何因交付
    ？即非本院所問，不再審究，併予敘明。
  (七)綜合上開證據之調查結果，證人即購毒者林頌清、陳儀帆、
    陳郁筑等人之指證，並無重大矛盾瑕疵，亦未違背經驗法則
    與論理法則，且經核與前揭通聯紀錄、通訊監察譯文相符合
    ，復有扣案之海洛因、甲基安非他命、販毒聯絡使用之行動
    電話等補強證據，足資擔保證人林頌清、陳儀帆、陳郁筑所
    指證被告如附表所示之販賣第一、二級毒品等犯罪情節，核
    與事實相合，應屬信實可採。
四、被告販賣第一、二級毒品具有主觀上營利意圖之認定
  (一)按販賣毒品之所謂販賣行為，係行為人基於營利之目的，而
    販入或賣出毒品而言，販賣毒品者，其主觀上須有營利之意
    圖，且客觀上有販賣之行為，即足構成，至於實際上是否已
    經獲利，則非所問，即於有償讓與他人之初，係基於營利之
    意思，並著手實施，而因故無法高於購入之原價出售，最後
    不得不以原價或低於原價讓與他人時，仍屬販賣行為，必始
    終無營利之意思，以原價或低於原價有償讓與他人，方難謂
    為販賣行為，而僅得以轉讓罪論處（最高法院93年度臺上字
    第1651號、94年度臺上字第5317號判決意旨分別參照）。又
    按販賣毒品乃違法行為，非可公然為之，亦無公定價格，容
    易分裝並增減份量，而每次買賣之價量，輒因買賣雙方關係
    之深淺、資力、需求量及對行情之認知、來源是否充裕、查
    緝是否嚴緊、購買者被查獲時供出購買對象之風險評估等因
    素，而異其標準，非可一概而論，而販賣毒品之利得，除被
    告坦承犯行或價量俱臻明確外，委難察得實情，販賣之人從
    價差或量差中牟利之方式雖異，其意圖營利之販賣行為則同
    一，職是之故，即使未經查得實際販賣之利得，但除非別有
    事證，足認係按同一價量委買或轉售，確未牟利外，尚難執
    此遽認非法販賣之證據有所未足，而諉無營利之意思，或阻
    卻販賣犯行之追訴（最高法院87年台上字第3164號判決參照
    ）。
  (二)再者，毒品危害防制條例所規定之販賣毒品罪，雖未明示「
    營利之意圖」為其犯罪構成要件，然「販賣」一語，在文義
    解釋上當然已寓含有買賤賣貴，而從中取利之意思存在，且
    從商業交易原理與一般社會觀念而言，販賣行為在通常情形
    下，仍係以牟取利益為其活動之主要誘因與目的。且衡以海
    洛因及甲基安非他命分別係屬毒品危害防制條例第2條第1項
    第1、2款所定之第一、二級毒品，物稀價昂，其持有販賣者
    ，政府查緝森嚴且重罰不寬貸之行為，為一般民眾普遍認知
    之事，而被告與購毒者林頌清、陳郁筑、陳儀帆等人並無深
    交等情，倘非有利可圖，被告絕無平白甘冒被查緝重罰之高
    度風險，而單純代不相識之他人購買毒品之理，是其販入之
    價格當較其出售之價格為低，而有從中賺取買賣價差牟利之
    意圖及事實，應屬合理之認定。
  (三)況且，販賣毒品非可公然為之，亦無公定價格，容易分裝並
    任意增減其份量，而每次買賣之價量，可能隨時依雙方關係
    深淺、資力、需求量及對行情之認知、來源是否充裕、查緝
    是否嚴緊、購買者被查獲時供述購買對象之可能風險之評估
    等，而異其標準，非可一概論之，是被告既確有交付海洛因
    或甲基安非他命予如附表所示之人，並收取如附表所示之對
    價，雖無法查得其實際獲取之利潤若干？惟由被告上開有償
    交易海洛因及甲基安非他命之行為，既無法舉反證其確係另
    基於某種非圖利本意之關係而交付，自不能僅以無法查悉其
    販入價格，做為是否高價賣出之比較，執為無營利之意思而
    阻卻販賣犯行之追訴，亦無疑義。
  (四)另佐以，被告有施用第一、二級毒品之前科，此有台灣高等
    法院被告前案紀錄可憑，足見被告有施用毒品之毒癮惡習，
    其為支應購買毒品之龐大支出，豈有將其花費不易取得之金
    錢購得之海洛因、甲基安非他命等毒品，分文未賺取而以原
    價出售予附表所示之購毒者，亦顯與常情不合。且參以，如
    附表所示之交易時間，或為凌晨或為白天或晚間，則本件倘
    被告未販售附表所載毒品從中牟利，當無頻繁購買昂貴毒品
    之資力，且又耗費諸多時、力以電話與上開證人電話聯繫後
    ，被告再依約前往約定地點交付毒品，甘冒風險交付毒品，
    其間無賺取任何差價，反需承擔被查獲後面臨重刑之可能，
    衡之常情難以想像。
  (五)綜參以上各情，足認被告上開所為，應有從價差或量差中賺
    取利潤而牟利，是被告主觀上確實有販賣海洛因、甲基安非
    他命以營利之不法意圖，應堪確認。
五、另按文獻CLARK'SISOLATIO NAND IDENTIFICATION OF DRUGS
    一書之記載：人體施用安非他命後，主要代謝物中有未改變
    形態之安非他命，而無甲基安非他命；而人體施用甲基安非
    他命後，在主要代謝物中未改變形態之甲基安非他命佔施用
    劑量達百分之43，而安非他命則約為百分之5 ，依據前述情
    形，可由尿液檢驗結果研判係施用安非他命或甲基安非他命
    ，目前國內緝獲之白色結晶或粉末狀安非他命毒品，其成分
    多為甲基安非他命（此有法務部調查局93年5月4日調科壹字
    第09362413980號函、行政院衛生署管制藥品管理局 93年11
    月2日管檢字第0930010499 號函意旨可參）。又按安非他命
    係屬毒品危害防制條例第2條第2項第2 款所列之第二級毒品
    ，甲基安非他命則屬同條項款附表（即其附表二編號89）所
    載之相類製品，依行政院衛生署管制藥品管理局之相關函釋
    ，二者雖多為硫酸鹽或鹽酸鹽，可溶於水，為白色、略帶苦
    味之結晶，但使用劑量及致死劑量，仍屬有別，且目前國內
    發現者似都為甲基安非他命之鹽酸鹽《參見司法院編印之「
    法官辦理刑事案件參考手冊(一)」第282頁、第292頁、第 293
    頁》，可見安非他命與甲基安非他命，係毒性有差別之第二
    級毒品（最高法院97年度台上字第4536號判決意旨參照）。
    查經警查扣被告所有販賣剩餘之白色結晶 1包，經送鑑驗結
    果，檢出甲基安非他命成分，有法務部調查局濫用藥物實驗
    室100年 3月24日出具之調科壹字第10023006990號濫用藥物
    實驗室鑑定書 1份（警卷第56至57頁）可稽，足證被告所販
    賣之第二級毒品係屬甲基安非他命應可確定。準此，檢察官
    起訴書所記載本案販賣者為「安非他命」，應屬有誤，而經
    本院審理結果認定應為「甲基安非他命」，本院自應更正該
    部分之犯罪事實，併予記明。
六、綜上所述，被告前揭所辯各節，顯係卸責之詞，均無可取。
    從而，被告如附表所示之販賣第一、二級毒品犯行，事證明
    確，均堪認定。
參、論罪科刑之理由
一、查海洛因、甲基安非他命分別為毒品危害防制條例第2條第2
    項第1款、第2款所定之第一級、第二級毒品，核被告如附表
    編號１至３所為，係犯毒品危害防制條例第4條第1項之販賣
    第一級毒品罪；如附表編號４所為，係犯同條例第4條第2項
    之販賣第二級毒品罪。
  (一)被告持有海洛因、甲基安非他命之低度行為，分別為販賣之
    高度行為所吸收，均不另論罪。
  (二)又稽以行為人販賣毒品之原因，不一而足，其多次販賣毒品
    之行為，未必皆出於行為人之一個犯意決定；且觀諸毒品危
    害防制條例第 4條販賣毒品之構成要件文義，實無從憑以認
    定立法者本即預定該犯罪之本質，必有數個同種類行為而反
    覆實行之集合犯行，故販賣毒品罪，難認係集合犯或接續犯
    。查被告莊進發如附表所示各罪，各次賣出予不同人或同一
    人之時間均有相當差距，賣出地點亦未盡相同，各次賣出行
    為又具有獨立性，堪認均犯意各別，行為分殊，當各應分論
    併罰。
二、又查被告前曾因多次施用毒品案件，經判刑，其中最近一次
    經判決判處有期徒刑五月確定，於97年10月21日執行完畢，
    有臺灣高等法院被告前案紀錄表在卷可參，其於徒刑執行完
    畢，五年以內故意再犯本件有期徒刑以上之各罪，皆為累犯
    ，均應依刑法第47條第 1項之規定加重其刑（除法定刑死刑
    、無期徒刑部分不予加重）。
三、毒品危害防制條例第17條第2項之適用
  (一)按毒品危害防制條例第17條第 2項規定：「犯第四條至第八
    條之罪於偵查及審判中均自白者，減輕其刑。」係指偵查及
    審判中均有自白犯罪而言，故僅須被告於偵、審中均曾經自
    白，即得認有該條項之適用，不以始終承認為必要。又自白
    乃對自己之犯罪事實全部或主要部分為肯定供述之謂，且非
    以其係有罪之肯定為必要，縱時日、處所、行為態樣等非構
    成犯罪事實之要素略有不符，或另有阻卻違法、阻卻責任事
    由存在之主張，亦不影響其為自白（最高法院99年度台上字
    第4962號判決意旨參照）。
  (二)經查，被告就前揭各次販賣毒品犯行，於偵查中及原審審判
    中均自白，此觀其等偵訊及原審法院審判筆錄即明，雖其自
    白係與陳姿穎共同販賣，與本院認定之事實略有不符，但被
    告於偵查及原審審判時已就自己之犯罪事實（與購毒者約定
    、交付毒品、收取價款）及營利意圖（每次報酬 500元）予
    以肯認供述，雖本院審理時又改口否認營利意圖，然揆諸前
    開最高法院判決意旨，應認已符合自白之要件。是以，就被
    告就如附表所示之各罪，均認符合偵審中對於犯罪事實之自
    白，自得適用毒品危害防制條例第 17條第2項之規定減輕其
    刑，並依累犯規定先加重後減輕之。
四、被告訴意旨及其辯護人辯護意旨雖以：被告已向警方供稱供
    販賣之毒品來源係陳姿穎，而供出毒品來源，請適用毒品危
    害防制條例第17條第1項減輕其刑云云。惟查：
  (一)按毒品危害防制條例第17條第 1項關於供出來源得減輕其刑
    之規定，其立法意旨非僅對供出毒品來源之被告予以寬減以
    勵其自新，尤重在因被告供出來源，而得「查獲其他正犯或
    共犯」俾能澈底斷絕毒品，遏止毒品氾濫、蔓延，以貫徹防
    制毒品之成效，用資維護國民身心健康。故被告供出毒品來
    源者，必其供出之毒品所由來之人姓名、年籍、住、居所或
    其他足資辨別之特徵等相關事項，使調查或偵查犯罪之公務
    員得據以對之發動調查或偵查程序，並因此而確實查獲其人
    與犯行，而終能符合「因而查獲其他正犯或共犯者」之要件
    ，始能適用該規定減輕其刑。雖供出來源，若因故並未因而
    確實查獲被指認人之犯行者，既與上開規定不符，自不得執
    此邀本條規定之寬典。又法院本即非屬偵查犯罪機關，被告
    供出毒品來源，倘已無從期待偵查機關在法院辯論終結前因
    而破獲，自不得執事實審法院未就被告所謂毒品之來源為任
    何調查，而指其證據調查職責未盡（最高法院 100年度台上
    字第1740號判決意旨參照）。
  (二)查被告固於警詢中固供稱其所有供販賣之毒品來源，係上手
    陳姿穎，然經本院向台南市政府警察局第五分局函查結果，
    該局以100年7月11日南市警五偵字第1000012753函覆稱：『
    二被告莊進發確實於警詢中供出毒品上游為陳姿穎，惟本分
    局向臺灣臺南地方法院聲請通訊監察遭駁回，因無法查證陳
    姿穎販賣毒品之證據，故未查獲到案。』（本院卷第43頁）
    。足見警方尚未因被告供出毒品上手而查獲陳姿穎，是被告
    固供承「供出毒品來源」，並未「因而查獲」其上手涉犯違
    反毒品危害防制條例之販賣毒品罪嫌，自與上開規定減刑要
    件有所不符，而不得適用毒品危害防制條例第 17條第1項之
    規定予以減刑。
  (三)又按法院本即非屬偵查犯罪機關，被告供出毒品來源，倘已
    無從期待偵查機關在法院辯論終結前因而破獲，自不得執事
    實審法院未就被告所謂毒品之來源為任何調查，而指其證據
    調查職責未盡（最高法院100年度台上字第1740 號判決意旨
    參照）。查本件警方尚未因被告供出毒品上手而查獲陳姿穎
    ，業如前述，揆諸前最高法院判決意旨，法院非屬偵查犯罪
    機關，被告供出毒品來源，既已無從期待偵查機關在法院辯
    論終結前因而破獲，本院自無再予調查審酌之必要，併予記
    明。
五、刑法第59條酌減其刑之考量
  (一)按適用第59條酌量減輕其刑時，並不排除第57條所列舉十款
    事由之審酌，惟其程度應達於確可憫恕，始可予以酌減，有
    最高法院70年度第六次刑事庭會議決議可參。第以販賣第一
    級毒品罪之法定刑為「死刑或無期徒刑；處無期徒刑者，得
    併科新台幣一千萬元以下罰金」，然同為販賣第一級毒品之
    人，其原因動機不一，犯罪情節未必盡同，或有大盤毒梟者
    ，亦有中、小盤之分，甚或僅止於吸毒者友儕間為求互通有
    無之有償轉讓者亦有之，其販賣行為所造成危害社會之程度
    自屬有異，法律科處此類犯罪，所設之法定最低本刑卻同為
    「無期徒刑，得併科新台幣一千萬元以下罰金」，不可謂不
    重。於此情形，倘依其情狀處以有期徒刑，即足以懲儆，並
    可達防衛社會之目的者，自非不可依客觀之犯行與主觀之惡
    性二者加以考量其情狀，是否有可憫恕之處，適用刑法第59
    條之規定酌量減輕其刑，期使個案裁判之量刑，能斟酌至當
    ，符合比例原則。再按刑事審判旨在實現刑罰權之分配的正
    義，故法院對有罪被告之科刑，應符合罪刑相當之原則，使
    輕重得宜，罰當其罪，以契合社會之法律感情，此所以刑法
    第57條明定科刑時應審酌一切情狀，尤應注意該條所列10款
    事項以為科刑輕重之標準，並於同法第59條賦予法院（法官
    ）以裁量權，如認「犯罪之情狀可憫恕者，得酌量減輕其刑
    」，俾使法院就個案之量刑，能斟酌至當（最高法院96年度
    台上字第1043號及86年度台上字第5313號判決意旨分別參照
    ）。復參酌釋字第 263號解釋，若不分犯罪情況及結果如何
    ，概以死刑、無期徒刑為法定刑，立法甚嚴，若有情輕法重
    之情，裁判時本有刑法第59條酌量減輕其刑之適用，足以免
    過嚴之刑，與憲法尚無牴觸。是若有情輕法重，及刑法第59
    條所規定之情，對被告所犯之罪酌量減輕其刑，自為法之所
    許。
  (二)查被告販賣第一級毒品海洛因之犯行，雖於法有違，應予處
    罰，惟本件被告販賣海洛因之對象僅限於林頌清、陳儀帆等
    人，販賣次數三次，其販賣海洛因之所得亦僅七千元，有別
    於一般刻意販賣毒品者，更與大盤或中盤毒梟有別，是被告
    之惡性及犯罪情節，實與長期販賣毒品之販毒者迥異，顯見
    其本件犯罪之情節尚屬輕微，尚非不可憫恕，而被告所犯販
    賣第一級毒品罪之法定刑為「死刑或無期徒刑」之重典，而
    以前述被告觸犯本罪之原因背景、具體犯罪情節及其主觀惡
    性等情狀，在客觀上足以引起一般人之同情，顯有情輕法重
    之情，而犯罪情狀堪可憫恕，是依其情狀處以較其法定最低
    度以下之刑，始符量刑之平允。是本院參酌以上各情，依被
    告之上開販賣海洛因情節及犯罪環境原因、動機背景等客觀
    情節，其惡性不大且危害社會程度亦非重大，亦非以宣告最
    低刑度不足懲儆，認如科以本罪之最低刑度十五年以上（法
    定刑原為死刑或無期徒刑，因自白而減輕）仍嫌過苛，在客
    觀上足以引起一般之最低刑度，顯屬情輕法重，在客觀上足
    以引起社會一般人之同情，且基於罪刑相當及刑罰公平比例
    原則，亦嫌過重，是認就被告如附表編號１至３所示之販賣
    第一級毒品之犯行，應均依刑法第59條之規定，分別予以酌
    減其刑。
  (三)另按刑法第59條所規定之酌量減輕其刑，係裁判上之減輕，
    必以犯罪之情狀可憫恕，認為宣告法定最低度之刑猶嫌過重
    者，始有其適用。如別有法定減輕之事由，應先依法定減輕
    事由減輕其刑後，猶嫌過重時，始得為之；若有二種以上法
    定減輕事由，仍應先依法定減輕事由遞減其刑後，猶嫌過重
    時，始得再依刑法第59條規定酌減其刑（最高法院88年度台
    上字第1862號判決意旨參照）。查被告就附表編號４所犯之
    販賣第二級毒品犯行，因被告之自白減刑，其法定最輕本刑
    已由原來之七年以上有期徒刑可減至三年六月以上有期徒刑
    。是以，必其犯罪之情狀可憫恕，認為如量處上開法定最低
    度刑三年六月，猶嫌過重時，始得再依刑法第59條規定酌減
    其刑，然依被告如附表編號４犯行，量處法定最低度刑三年
    六月以上之有期徒刑，並無過重之情形，且依犯罪當時並無
    特殊之原因與環境，在客觀上足以引起一般同情，而顯然可
    憫之情狀，自無刑法第59條酌減其刑之餘地。
肆、撤銷改判之理由
一、原審依上開事證，就被告如附表所示之販賣第一、二級毒品
    罪，予以論罪科刑，固非無見。惟查：
  (一)按科刑判決所認定之事實，與所採之證據，不相適合，即屬
    證據上理由矛盾，其判決當然違背法令（最高法院69年台上
    字第4913號判例參照）。查被告所辯係受陳姿穎之託，幫忙
    陳姿穎送交毒品乙情與事實不符，不足採信，被告如附表所
    示之犯行，係本於其個人營利之販賣第一、二級毒品行為，
    業經本院認定如前述，乃原判決於事實欄一亦記載而認定被
    告莊進發係單獨為如附表所示之販賣毒品行為，卻於理由欄
    三記載：「況被告亦供承伊自上手陳姿穎處取得海洛因及甲
    基安非他命後賣予買家，陳姿穎一次大概會給伊 500元，並
    且供應伊海洛因及甲基安非他命施用（見本院卷第10頁），
    足見被告販賣海洛因及甲基安非他命時，可從中獲得金錢及
    免費施用毒品之利益，其確有販賣第一級毒品海洛因及第二
    級毒品甲基安非他命牟利之意圖，足堪認定。」、「其販賣
    海洛因之所得僅15,000元，且犯罪所得皆已交予上手陳姿穎
    。」（原審判決書第 4、5、6頁），所採認定被告犯罪之證
    據理由，與事實認定不相符合，自屬事實與理由矛盾之違背
    法令
  (二)查扣之裝置海洛因之麥克筆盒1個，應於附表編號3之最後一
    次販賣海洛因犯行宣告沒收，理由詳後敘，原判決於附表編
    號1至3所示之各次犯行宣告沒收，亦有未當。
二、依上所述，被告上訴意旨否認犯罪，指摘原判決不當，經本
    院審理結果，固非可取，然原判決既有前揭可議之處，即屬
    無可維持，自應由本院將原判決予以撤銷改判，又依該撤銷
    部分所宣告刑而定其應執行刑，因經撤銷改判，即失所附麗
    ，應併予撤銷，以期適法。
三、本院審酌：被告前有不良犯罪紀錄，其本身均有施用毒品之
    習慣，當知毒品對人身心戕害之嚴重性，不思努力工作賺取
    正當酬勞，均無視毒品對於健康之戕害及國家杜絕毒品犯罪
    之禁令，僅為圖小利而販賣毒品，助長毒害擴散，戕人身心
    ，危害社會秩序程度非輕，惟念被告因貪圖金錢及吸食毒品
    之利益，致罹刑章，販賣數量及犯罪所得非鉅，及被告之素
    行、智識程度、家庭經濟狀況，及本院審理時又翻異前供，
    否認犯罪，態度不可取等一切情狀，就被告所犯各罪分別量
    處如附表所示之刑，以資懲儆。
四、定應執行刑
  (一)按法律上屬於自由裁量之事項，並非概無法律性之拘束，法
    院就自由裁量權之行使，除不得逾越法律所規定範圍之外部
    性界限外，尚應受比例原則、公平正義原則之規範，謹守法
    律秩序之理念，體察法律之規範目的，使其結果實質正當，
    合於裁量之內部性界限，俾與立法本旨相契合。是刑法第51
    條第 5款規定數罪併罰，除不得逾法定之30年外部性界限，
    仍應受前述內部性界限之拘束，是定其刑期時，除仍應就各
    別刑罰規範之目的、輕重罪間體系之平衡、整體犯罪非難評
    價、各行為彼此間之偶發性、與被告前科之關聯性、各行為
    所侵害法益之專屬性或同一性、數罪對法益侵害之加重效應
    、罪數所反映之被告人格特性與犯罪傾向、社會對犯罪行為
    處罰之期待等，為綜合判斷外，尤須參酌上開實現刑罰公平
    性，以杜絕僥倖、減少犯罪之立法意旨，為妥適之裁量，倘
    違背此內部性界限，即屬權利濫用之違法（最高法院96年度
    臺上字第7583號判決意旨參照）。
  (二)準此，本院審酌被告犯罪行為之情節、次數，每次販賣數量
    及所得亦不多，雖其犯罪手段惡性不小，但已反映在宣告刑
    之量處內，自不能在重複評價，並綜合考量前述刑罰之內部
    界限原則，另斟酌被告多次販賣第一級毒品犯行，固因刑法
    修正將連續犯規定悉予刪除，須一行為一罪一罰，但就被告
    犯罪行為之類型，係基於同一刑罰之規範目的且行為所侵害
    法益具有同一性，其定執行刑乃為數罪對法益侵害之加重效
    應，基於上述考量，就被告定其應執行刑有期徒刑十二年六
    月，即認罪刑相當及輕重得宜，並符合各個個案在量定刑罰
    之平等原則。另被告如附表所宣告之多數沒收，並於定其應
    執行刑時，均依刑法第51條第 9款之規定，分別諭知併執行
    之。
五、沒收部分
  (一)按查獲之第一級毒品，不問屬於犯人與否，均沒收銷燬之，
    毒品危害防制條例第18條第 1項前段定有明文；以營利為目
    的販入毒品，經多次販賣後，持有剩餘毒品被查獲，其各次
    販賣毒品行為，固應併合處罰，惟該持有剩餘毒品之低度行
    為，應僅為最後一次販賣毒品之高度行為所吸收，不另論罪
    ，則就該查獲之剩餘毒品，自祇能於最後一次販賣毒品罪宣
    告沒收銷燬，不得於各次販賣毒品罪均一併宣告（最高法院
    98年度臺上字第1063號、98年度臺上字第738 號判決可參）
    。
  1.扣案之第一級毒品海洛因5包（扣案物品目錄表載為2包，經
    拆封檢視實際數量5包，驗餘淨重12.94公克）、第二級毒品
    甲基安非他命 1小包（檢餘毛重0.47公克）及併同無從與之
    完全析離之分裝袋，係被告歷次販賣後所剩餘，此據被告供
    明在卷，揆諸前揭判決意旨，扣案之海洛因，應於被告如附
    表編號３所示最後一次販賣海洛因罪刑項下宣告沒收銷燬之
    ；扣案之上開甲基安非他命則於被告如附表編號４所示販賣
    甲基安非他命之罪刑項下宣告沒收銷燬之。而上開毒品之包
    裝袋，係供包裹上開毒品之用，縱於檢測時將上開毒品取出
    ，因仍有微量毒品沾附其上無法析離，應一併依毒品危害防
    制條例第18條第1項前段沒收銷燬之。
  2.另違禁物，不問屬於犯人與否沒收之，雖定有明文，然亦應
    以尚未滅失而存在者為前提（最高法院78年度臺上字第4052
    號判決參照），至因鑑驗而業已消耗費失之海洛因0.02公克
    部分（淨重 12.96公克，扣除用罄之0.02公克後，驗餘淨重
    為 12.94公克），參諸前揭意旨，自毋須再贅為沒收銷燬之
    宣告，併予敘明。
  (二)又按毒品危害防制條例第19條第 1項有關沒收之規定，係刑
    法第38條第 1項第2款、第3項之特別規定，採義務沒收主義
    ，故該項因犯罪所得財物，及供犯該項所列之罪所用之物，
    如屬於犯人所有，即應沒收，並不以經扣押者為限。又販賣
    毒品所得金錢，如能認定確係販賣毒品所得款項，即應宣告
    沒收，雖不以當場搜獲扣押者為限，但因其並無「不問屬於
    犯人與否，沒收之」之特別規定，自仍以沒收物屬於犯人所
    有者為限，始得依該規定予以沒收，而上開規定另稱「追徵
    其價額」者，必限於所沒收之物，為金錢以外其他財物而無
    法沒收時，始應追徵其價額，使其繳納與原物相當價額，如
    所得財物為金錢而無法沒收時，應以其財產抵償之，而不發
    生追徵價額問題；另上開規定所稱因犯罪所得之財物，係以
    實際所得者為限，苟無所得或尚未取得者，即無從為沒收、
    追徵或以財產抵償之諭知（最高法院93年度臺上字第1218、
    2670、2743號、96年度臺上字第2331號判決及98年度臺上字
    第 632號判決意旨參照）。
  1.查本件被告係以如附表編號2至4所示金額之價格，分別販賣
    海洛因予證人陳儀帆 2次，販賣甲基安非他命予證人陳郁筑
    1次，其販賣毒品所得合計為 15,000元，揆諸前揭判決意旨
    ，被告上開販賣毒品所得15,000元雖未經扣案，然各次販賣
    所得，仍均應依毒品危害防制條例第19條第 1項規定，分別
    於附表編號 2、3、4所示各該次罪刑項下宣告沒收之，如全
    部或一部不能沒收時，以其財產抵償之。
  2.至被告就附表編號１所示販賣海洛因予證人林頌清之金額固
    為 3,500元，惟證人林頌清雖已取得被告交付之海洛因，但
    尚未交付價金予被告乙節，業據被告供明綦詳，且無積極證
    據證明證人林頌清已交付價金乙情，足認被告就附表編號１
    所示販賣海洛因予證人林頌清之部分，尚未取得價金，依上
    開規定與說明，即無從另為沒收、追徵或以其財產抵償之諭
    知，併此敘明。
  (三)再扣案之行動電話1支（經原審法院勘驗序號：00000000000
    0000）係被告所有，供其每次販賣第一、二級毒品聯絡使用
    ，業據被告供明在卷，應依毒品危害防制條例第19條第 1項
    規定，於附表所示各罪刑項下宣告沒收。再被告持用之門號
    0000000000號SIM卡1枚），雖經被告使用作為販賣第一、二
    級毒品使用之聯絡工具，然並非為被告所有，係被告向伊老
    婆借用，亦經被告陳明無誤（見原審卷第11頁），該SIM 卡
    既非被告所有，故不為沒收之諭知。
  (四)至扣案之麥克筆盒 1個，亦係被告所有，供其藏放裝置第一
    級毒品海洛因之用，為被告所是認，然被告於本院審理時並
    供明查獲之麥克筆盒 1個所裝之海洛因尚未售出，附表編號
    1至3已售出之海洛因，並未裝置在扣案之麥克筆盒內等語在
    卷（本院卷第54頁背面），而被告以營利為目的販入毒品，
    其各次販賣行為固應分論併罰，惟上開查獲之麥克筆盒 1個
    ，並無法認定係被告於最後一次販賣行為前業已持有，並用
    以藏放裝置已販賣出之海洛因，自應於其於最後一次販賣毒
    品海洛因犯行即附表編號３所示之罪刑項下諭知沒收。
  (五)末按沒收之物，應與本案論罪科刑之事實有關，依法應沒收
    或得沒收者為限，如與本案之犯罪事實無關，雖係於本案以
    外之其他犯罪事實，經論罪科刑時，應沒收或得沒收之物，
    亦僅得於該他案宣告沒收，而不得於本案併予宣告沒收（最
    高法院95年度臺上字第6662號判決意旨參照）。本案被告於
    100年 2月18日為警持搜索票至其位於臺南市○○區○○街2
    巷10號之住處搜索時，固另扣得序號 000000000000000之行
    動電話1支（內含門號0000000000號之SIM卡1張）、玻璃球1
    個、裝玻璃球之盒子1個、吸食器1組 、腰包1只等物，惟上
    開物品均與本案無關乙情，業據被告陳明在卷（見原審卷第
    43頁），復無證據足以證明上開物品係供被告犯本件販賣毒
    品罪所用，核與本案之犯罪事實均無關連，揆諸前揭判決意
    旨，應於被告另犯之他案宣告沒收，故均不為沒收之宣告，
    均附此記明。
伍、適用之法律
一、刑事訴訟法第369條第1項前段、第364條、第 299條第1項前
    段。
二、毒品危害防制條例第4條第1、2項、第17條第2項、第18條第
    1項前段、第19條第1項。
三、刑法第11條前段、第47條第 1項、第59條、第51條第5、9款
    。
本案經檢察官趙中岳到庭執行職務。
中    華    民    國   100    年    8     月    30    日
                  刑事第五庭    審判長法  官  楊明章
                                      法  官  趙文淵
                                      法  官  蔡美美
以上正本證明與原本無異。
如不服本判決應於收受送達後10日內向本院提出上訴書狀，其未
敘述上訴理由者，並得於提起上訴後10日內向本院補提理由書（
均須按他造當事人之人數附繕本）「切勿逕送上級法院」。
                                      書記官  歐貞妙
中    華    民    國   100    年    8     月    30    日
附錄本判決論罪科刑法條：
毒品危害防制條例第4條第1、2項：
製造、運輸、販賣第一級毒品者，處死刑或無期徒刑；處無期徒
刑者，得併科新臺幣2千萬元以下罰金。
製造、運輸、販賣第二級毒品者，處無期徒刑或 7年以上有期徒
刑，得併科新臺幣1千萬元以下罰金。
■附表：
┌─┬─────┬────┬────┬──────┬─────┬────┬──────────┐
│編│販賣時間  │販賣對象│販賣地點│ 交易之方式 │種類      │販賣所得│主文（含沒收）      │
│號│          │        │        │            │          │金額（新│                    │
│  │          │        │        │            │          │臺幣）  │                    │
├─┼─────┼────┼────┼──────┼─────┼────┼──────────┤
│1 │99年11月19│林頌清  │臺南市永│林頌清使用門│第一級毒品│無（林頌│莊進發販賣第一級毒品│
│  │日凌晨1時 │        │康區良美│號0000000000│海洛因    │清尚未付│，累犯，處有期徒刑玖│
│  │許        │        │廣場    │號與莊進發使│          │3,500元 │年陸月。扣案之行動電│
│  │          │        │        │用門號098609│          │）      │話壹支（序號：三五六│
│  │          │        │        │8291號行動電│          │        │0000000000│
│  │          │        │        │話聯繫，約定│          │        │九０號，不含內附之SI│
│  │          │        │        │於左述時間、│          │        │M卡）沒收。         │
│  │          │        │        │地點見面交貨│          │        │                    │
│  │          │        │        │。          │          │        │                    │
├─┼─────┼────┼────┼──────┼─────┼────┼──────────┤
│2 │100年1月10│陳儀帆  │臺南市金│陳儀帆使用門│第一級毒品│3,500元 │莊進發販賣第一級毒品│
│  │日晚間9時 │        │華路「中│號0000000000│海洛因    │        │，累犯，處有期徒刑玖│
│  │20分許（業│        │國城」  │號與莊進發使│          │        │年陸月。因販賣第一級│
│  │經公訴檢察│        │        │用門號098609│          │        │毒品所得新臺幣參仟伍│
│  │官當庭更正│        │        │8291號行動電│          │        │佰元沒收之，如全部或│
│  │）        │        │        │話聯繫，約定│          │        │一部不能沒收時，以其│
│  │          │        │        │於左列時間、│          │        │財產抵償之；扣案之行│
│  │          │        │        │地點見面交貨│          │        │動電話壹支（序號：三│
│  │          │        │        │。          │          │        │0000000000│
│  │          │        │        │            │          │        │一四九０號，不含內附│
│  │          │        │        │            │          │        │之SIM卡）沒收。     │
│  │          │        │        │            │          │        │                    │
├─┼─────┼────┼────┼──────┼─────┼────┼──────────┤
│3 │100年1月12│陳儀帆  │臺南市永│陳儀帆使用門│第一級毒品│3,500元 │莊進發販賣第一級毒品│
│  │日上午11時│        │康區忠孝│號0000000000│海洛因    │        │，累犯，處有期徒刑玖│
│  │31分許（業│        │路某岔路│號與莊進發使│          │        │年陸月。扣案之第一級│
│  │經公訴檢察│        │口      │用門號098609│          │        │毒品海洛因伍包（驗餘│
│  │官當庭更正│        │        │8291號行動電│          │        │淨重拾貳點玖肆公克，│
│  │）        │        │        │話聯繫，約定│          │        │含包裝袋）沒收銷燬之│
│  │          │        │        │於左列時間、│          │        │；因販賣第一級毒品所│
│  │          │        │        │地點見面交貨│          │        │得新臺幣參仟伍佰元沒│
│  │          │        │        │。          │          │        │收之，如全部或一部不│
│  │          │        │        │            │          │        │能沒收時，以其財產抵│
│  │          │        │        │            │          │        │償之；扣案之行動電話│
│  │          │        │        │            │          │        │壹支（序號：三五六二│
│  │          │        │        │            │          │        │0000000000│
│  │          │        │        │            │          │        │０號，不含內附之SIM │
│  │          │        │        │            │          │        │卡）及麥克筆盒壹個均│
│  │          │        │        │            │          │        │沒收。              │
├─┼─────┼────┼────┼──────┼─────┼────┼──────────┤
│4 │100年2月18│陳郁筑  │臺南市永│莊進發使用門│第二級毒品│8,000元 │莊進發販賣第二級毒品│
│  │日上午10時│        │康區小東│號0000000000│甲基安非他│        │，累犯，處有期徒刑參│
│  │許        │        │路「85度│號行動電話，│命1包     │        │年拾月。扣案之第二級│
│  │          │        │C 」附近│與使用門號  │          │        │毒品甲基安非他命壹包│
│  │          │        │陳郁筑某│0000000000號│          │        │（毛重零點肆柒公克，│
│  │          │        │友人住處│之陳郁筑聯繫│          │        │含包裝袋）沒收銷燬之│
│  │          │        │        │，約定於左列│          │        │；因販賣第二級毒品所│
│  │          │        │        │時間、地點見│          │        │得新臺幣捌仟元沒收之│
│  │          │        │        │面交貨。    │          │        │，如全部或一部不能沒│
│  │          │        │        │            │          │        │收時，以其財產抵償之│
│  │          │        │        │            │          │        │；扣案之行動電話壹支│
│  │          │        │        │            │          │        │（序號：三五六二八三│
│  │          │        │        │            │          │        │000000000號│
│  │          │        │        │            │          │        │，不含內附之SIM卡） │
│  │          │        │        │            │          │        │沒收。              │
└─┴─────┴────┴────┴──────┴─────┴────┴──────────┘